【裁判字號】    97,交聲,94
【裁判日期】    970128
【裁判案由】    聲明異議
【裁判全文】
臺灣臺中地方法院交通事件裁定          97年度交聲字第94號
原處分機關  交通部公路總局台中區監理所
異  議  人
即受處分人  甲○○
                      樓
上列異議人即受處分人因違反道路交通管理處罰條例案件，對於
交通部公路總局台中區監理所民國96年12月10日所為之裁決（中
監違字第裁60-GC0000000-0號違反道路交通管理事件裁決書），
聲明異議，本院裁定如下：
    主    文
原處分撤銷，發回交通部公路總局台中區監理所。
    理    由
一、原處分機關略以：異議人即受處分人甲○○（下稱受處分人
    ）駕駛車牌號碼號OA-3483號自用小客車，於94年9月10日17
    時20分許，在台中市○○路、福科路處，因「駕照逾期」違
    規，經台中市警察局交通隊依違反道路交通管理處罰條例第
    22條第1項第6款當場舉發。案經本所查證受處分人駕照已於
    92年8月19日因「吊扣期間駕車」遭吊銷一年，至今尚未重
    新考領有效駕駛執照，爰根據違規事實暨台灣台中地方法院
    96年度交聲字第531號交通事件裁定，以96年12月10日中監
    違字第裁60-GC0000000-0號裁決書改依同條例第21條第1項
    第1款裁處罰鍰新台幣（下同）8400元，受處分人不服，於
    期限內聲明異議。本案因台中市警察局交通隊於94年9月10
    日依同條例第22條第1項第6款「駕照逾期」當場舉發，經本
    所查證受處分人駕照已於92年8月19日因「吊扣期間駕車」
    遭吊銷一年，至今尚未重新考領有效駕駛執照，而根據違規
    事實改依同條例第21條第1項第1款「未領有駕駛執照駕車」
    裁處，受處分人不服，提起第一次聲明異議，經台灣台中地
    方法院95年度交聲更字第23號裁定「原處分撤銷。發回交通
    部公路總局台中區監理所」確定，本所爰請原舉發機關更正
    為正確之裁罰條款並重新送達違規單；受處分人接獲原舉發
    機關更正函後，於應到案日期前表示不服，本所遂製發中監
    違字第裁60-GC0000000-0號裁決書，受處分人第二次聲明異
    議，復經台灣台中地方法院96年度交聲字第15號裁定「原處
    分撤銷。發回交通部公路總局台中區監理所」確定，受處分
    人收受裁定後自行至本所表示仍然不服，本所遂依照上開台
    灣台中地方法院96年交聲字第15號交通事件裁定，以中監違
    字第裁60-GC0000000-0號裁決書，依違反同條例第21條第1
    項第4款「使用吊銷駕駛執照駕車」裁罰9000元，受處分人
    不服第三次聲明異議，再經台灣台中地方法院96年度交聲字
    第531號裁定「原處分撤銷。發回交通部公路總局台中區監
    理所」確定，本所再依台灣台中地方法院96年度交聲字第53
    1號裁定意旨，轉請原舉發機關更正為正確之裁罰條款並重
    新送達違規單，惟原舉發機關認以道路交通管理處罰條例第
    21條第1項第6款「使用註銷之駕駛執照駕駛小型車」舉發無
    誤，拒絕更正為台灣台中地方法院96年度交聲字第531號裁
    定所認之同條例第21條第1項第1款「未領有駕駛執照駕車」
    ，並重新送達，本所乃依違反道路交通管理事件統一裁罰基
    準及處理細則第43條規定，參酌舉發違規事實、違反情節及
    台灣台中地方法院96年度交聲字第531號裁定及受處分人之
    陳述，以中監違字第裁60-GC0000000-0號裁決書，依違反道
    路交通管理處罰條例第21條第1項第1款「未領有駕駛執照駕
    車」及違反道路交通管理事件統一裁罰基準表裁處受處分人
    罰鍰8400元，並無違誤等語。
二、受處分人則以：（一）交通部公路總局台中區監理所95年6
    月9日裁決受處分人違反道路交通管理處罰條例第21條第1項
    第1款，罰款12000元，經台灣高等法院台中分院95年度交抗
    字第541號及台灣台中地方法院95年度交聲更字第23號裁定
    第一次撤銷在案，嗣該所另以同條例第21條第1項第6款裁罰
    ，亦經台灣台中地方法院96年度交聲字第15號第二次裁定撤
    銷在案，而該所收受裁定後，逕以同條例第21條第1項第4款
    裁罰受處分人，復經台灣台中地方法院96年度交聲字第531
    號第三次裁定撤銷，並命原處分機關補正，惟原舉發機關台
    中市警察局於96年11月13日，以中市警交字第0960080118號
    函認該紅單舉發違反同條例第21條第1項第6款無誤，拒絕更
    正，詎交通部公路總局台中區監理所竟未依法處理，反而在
    無該當之紅單下，直接裁決受處分人違反同條例第21條第1
    項第1款之規定，處罰8400元。（二）本案開單警員黃志鳴
    於94年9月10日舉發受處分人違反同條例第22條第1項第6款
    （罰款600元），在未更正下，卻於94年9月12日以違反同條
    例第21條第1項第1款以網路傳輸至交通部公路總局台中區監
    理所據以裁罰。當時台中市警察局交通隊留存之紅單存根仍
    為舉發違反同條例第22條第1項第6款，則本案原舉發條文既
    未依程序變更或廢止，自屬合法存在。開單警員黃志鳴在無
    舉發違反同條例第21條第1項第1款之紅單存在之下，逕以網
    路傳輸至交通部公路總局台中區監理所舉發受處分人違反同
    條例第21條第1項第1款之違規，依行政程序法第111條第1項
    第2款「行政處分有下列各款情形之一者，無效：二、應以
    證書方式作成而未給予證書者」之規定，交通部公路總局台
    中區監理所以無效舉發所為之第一次裁罰也應屬無效，而其
    後衍生之第二次、第三次及本案之處分自亦無所附麗，爰聲
    請調查上開網路傳輸紀錄以證真偽。（三）本案第一次撤銷
    後，台中市警察局交通隊於95年11月17日召回已調離之警員
    黃志鳴，塗改留存之紅單存根聯，將「駕照逾期」刪除，增
    加「使用註銷駕照駕駛汽車」，塗改舉發違反法條為同條例
    第21條第1項第6款，依行政程序法第116條第1項第3款「行
    政機關得將違法行政處分轉換為與原處分具有相同實質及程
    序要件之其他行政處分。但有下列各款情形之一者，不得轉
    換：三、轉換法律效果對當事人更為不利者」之規定，異議
    人請求依原始舉發違反同條例第22條第1項第6款（罰款600
    元）處罰，自為法之所許。（四）另查行政程序法第6條明
    定「行政行為，非有正當理由，不得為差別待遇」，紅單內
    容有錯誤，法無明文規定其效力，在法院之裁決上均認於更
    正後可為合法之認定，惟台中市警察局對紅單內容錯誤之處
    理，並無統一之標準，依東森電視台96年11月16日ETTODAY
    電子報之報導案例，台中市警察局可僅因填錯到案日期，即
    予以撤銷免罰，而本案經法院三次撤銷卻拒絕更正，仍予重
    罰，明顯有差別待遇。因受處分人非報導案例之當事人，無
    法取得前開報導案例之相關公文，故聲請傳訊台中市警察局
    局長或交通隊隊長到庭說明其處理標準，以斷是否有差別待
    遇，以維公共利益。（五）再依違反道路交通管理事件統一
    裁罰基準及處理細則第33條第2項（聲明異議狀漏載條號）
    明定「違反道路交通管理事件，處罰機關受理後發現舉發錯
    誤或要件欠缺，可補正或尚待查明者，退回原舉發機關查明
    補正後依法處理；其錯誤屬實且無可補正者，由受理機關依
    權責簽結，並將簽結之理由，連同該事件有關文件書函請原
    舉發單位之上級機關查究」，今台中市警察局拒絕依台灣台
    中地方法院之裁示予以更正，此情形是否已屬「無可補正」
    ，請予以裁示。且法規並未授權交通部公路總局台中區監理
    所可直接變更，該所違反法定程序直接裁決處罰受處分人，
    又未於變更後裁罰前通知受處分人說明，已再次侵害異議人
    權益，為此狀請撤銷原裁決，另為適法之裁定等語，聲明異
    議。
三、本件受處分人於前揭時地違規後，道路交通管理處罰條例第
    9條第1項、第21條、第92條第3項，業於94年12月28日修正
    公布，並於95年7月1日施行。按行為後法律或自治條例有變
    更者，適用行政機關最初裁處時之法律或自治條例。但裁處
    前之法律或自治條例有利於受處罰者，適用最有利於受處罰
    者之規定，行政罰法第5條定有明文。此所謂「行政機關最
    初裁處時」，係指有權裁處之行政機關為第一次裁處時，其
    性質為實體法上之行政處分，而道路交通管理處罰條例所定
    之裁罰，屬於行政罰之性質，自有上開行政罰法規定之適用
    。本件原處分機關係於95年6月9日為最初裁處（中監違字第
    裁60-GC0000000號裁決書），應逕行適用94年12月28日修正
    公布，95年7月1日施行前之道路交通管理處罰條例第21條規
    定，尚無比較新舊法之問題，先予敘明。又汽車駕駛人使用
    註銷之駕駛執照駕駛小型車之情形者，處新台幣六千元以上
    一萬二千元以下罰鍰，並當場禁止其駕駛及扣留其車輛牌照
    ，修正前道路交通管理處罰條例第21條第1項第6款亦有明定
    。經查：
（一）本件受處分人駕駛OA-3483號自小客車，於94年9月10日17
      時20分許，在台中市○○路、福科路處，因「駕照逾期」
      之違規，經台中市警察局交通警察隊直屬分隊警員黃志鳴
      ，依修正前道路交通管理處罰條例第22條第1項第6款舉發
      之事實，有台中市警察局94年9月10日中市警交字第GC-00
      00000號舉發違反道路交通管理事件通知單通知聯影本在
      卷可稽；又受處分人之駕駛執照因「吊扣期間駕車」，已
      於92年8月19日遭吊銷一年，迄未重新考領有效駕駛執照
      ，而於94年9月10日被警攔查時，係出示業經公路監理機
      關註銷之駕駛執照等情，亦經本院95年度交聲更字第23號
      、96年度交聲字第15號、96年度交聲字第531號交通事件
      裁定認定無訛，且為受處分人所不爭執，則受處分人於駕
      駛執照經註銷後之94年9月10日17時20分許，確有「汽車
      駕駛人使用註銷之駕駛執照駕駛小型車」之違規行為，應
      堪認定。本件受處分人係違反修正前道路交通管理處罰條
      例第21條第1項第6款之規定，原處分機關96年12月10日中
      監違字第裁60-GC0000000-0號裁決書根據本院96年度交聲
      字第531號交通事件裁定發回意旨，依修正前同條例第21
      條第1項第1款「汽車駕駛人未領有駕駛執照駕車」逕行裁
      罰前，並未重行送達更正違規事實後之舉發通知單，除裁
      決程序不合法外，違規事實適用法條亦有違誤。按修正前
      同條例第21條第1項第1款及第6款係分別規定「未領有駕
      駛執照」及「使用註銷之駕駛執照」駕車之處罰，前者即
      係俗稱之「無照駕駛」，除從未考領駕照者外，尚包括依
      法註銷駕照後，已繳回監理機關銷毀或未繳回而遺失或其
      他原因未持用者，後者則僅指駕照經依法註銷後未繳回監
      理機關銷毀，而仍隨身攜帶持用駕車者，二者行為態樣不
      同，本件受處分人之駕駛執照經依法註銷後，未繳回監理
      機關銷毀，而於警員攔查時出示之，客觀之行為態樣自屬
      修正前同條例第21條第1項第6款之「汽車駕駛人使用註銷
      之駕駛執照駕駛小型車或機器腳踏車」，而非同條項第1
      款之「汽車駕駛人未領有駕駛執照駕車」。
（二）本件受處分人係於94年9月10日17時20分許，在台中市○
      ○路、福科路處，因「駕照逾期」，經台中市警察局交通
      警察隊直屬分隊警員黃志鳴依修正前道路交通管理處罰條
      例第22條第1項第6款舉發，原處分機關查證發現受處分人
      駕照已於92年8月19日，因「吊扣期間駕車」遭吊銷一年
      ，迄未重新考領有效駕駛執照，遂於95年6月9日，逕以中
      監違字第裁60-GC0000000號裁決書，以受處分人違反修正
      前道路交通管理處罰條例第21條第1項第1款規定，裁處受
      處分人罰鍰12000元，受處分人不服聲明異議，經本院95
      年度交聲更字第23號交通事件裁定以舉發之違規事實由「
      駕照逾期」變更為「未領有駕駛執照駕車」，未另於更正
      後重行送達於受處分人，剝奪受處分人於十五日內陳述意
      見或以低罰結案之機會，而予以撤銷發回原處分機關。原
      處分機關嗣以原舉發機關業於95年11月27日，以中市警交
      字第0950104871號書函，連同更正後之舉發違反道路交通
      管理事件通知單（將違規事實由「駕照逾期」更正為「使
      用註銷駕照駕駛汽車」）送達受處分人，並給與受處分人
      十五日期間，得向處罰機關陳述意見或以最低處罰標準在
      限期內自動繳納罰款之機會，另於95年12月7日，以中監
      違字第裁60-GC0000000-0號裁決書，以受處分人違反修正
      前道路交通管理處罰條例第21條第1項第6款規定，即汽車
      駕駛人使用註銷之駕駛執照駕駛小型車，裁處受處分人罰
      鍰9000元，惟受處分人仍不服聲明異議，而本院96年度交
      聲字第15號裁定誤引修正後同條例第21條第1項第4款「駕
      駛執照業經吊銷、註銷仍駕駛小型車或機器腳踏車」（正
      確條文應為修正前同條例第21條第1項第6款「使用註銷之
      駕駛執照駕駛小型車或機器腳踏車」）之條號項次，並以
      原處分機關雖依前發回意旨重為送達，但更正後仍屬有誤
      （實則原處分機關本次裁決，於程序及違規事實認定並法
      條適用均無違誤，係本院上開裁定誤引修正後之條文），
      諭知仍應再就更正後之違規事實及應適用法條重為送達，
      將原處分撤銷，發回原處分機關。原處分機關乃就發回意
      旨再於96年4月25日，以中監違字第裁60-GC0000000-0 號
      裁決書，以受處分人違反修正後道路交通管理處罰條例第
      21條第1項第4款「使用吊銷駕駛執照駕車」之違規事實，
      逕予裁處受處分人罰鍰9000元，受處分人仍不服聲明異議
      ，經本院96年度交聲字第531號交通事件裁定認「原處分
      機關為上開裁決前，未經退回原舉發機關補正違規事實及
      法條為修正前道路交通管理處罰條例第21條第1項第1款「
      汽車駕駛人未領有駕駛執照駕車」，並重新送達補正後之
      舉發違反道路交通管理事件通知單，即予裁處受處分人罰
      鍰9000元，剝奪受處分人得於十五日內，向處罰機關陳述
      意見之機會，其裁決程序即屬不適法，裁決內容亦屬不當
      （本次裁決依違規事實援引修正後同條例第21條第1項第4
      款固有錯誤，但本院96年度交聲字第531號交通事件裁定
      認定之違規事實為修正前同條例第21條第1項第1款「汽車
      駕駛人未領有駕駛執照駕車」亦有未合，已如前述），復
      將原處分撤銷，發回原處分機關。原處分機關原依本院96
      年度交聲字第531號交通事件裁定意旨，函請原舉發機關
      重新更正違規事實及法條為修正前同條例第21條第1項第1
      款「汽車駕駛人未領有駕駛執照駕車」，並重新合法送達
      補正後之舉發違反道路交通事件通知單後，再依法裁決，
      惟原舉發機關以96年11月13日中市警交字第0960080118號
      函認本件違規事實為修正前道路交通管理處罰條例第21條
      第1項第6款，並非同條項第1款，移請原處分機關逕依職
      權裁處，而未更正違規事實及適用法條重新送達舉發通知
      單，原處分機關即逕於96年12月10日以中監違字第裁60-G
      C0000000-0號裁決書，依違反修正前同條例第21條第1項
      第1款「未領有駕駛執照駕車」之違規事實裁罰受處分人
      罰鍰8400元。按本條例所定罰鍰之處罰，行為人接獲違反
      道路交通管理事件通知單後，於十五日內得不經裁決，逕
      依第92條第3項之罰鍰基準規定，向指定之處所繳納結案
      ；不服舉發事實者，應於十五日內，向處罰機關陳述意見
      ；其不依通知所定期限前往指定處所聽候裁決，且未依規
      定期限繳納罰鍰結案或向處罰機關陳述意見者，處罰機關
      得逕行裁決之；本條例之罰鍰基準、舉發、罰鍰繳納、向
      處罰機關陳述意見或裁決之處理程序、易處吊扣汽車牌照
      或駕駛執照基準及繳納機構等事項之處理細則，由交通部
      會同內政部定之，修正前道路交通管理處罰條例第9條第1
      項、第92條第3項分別定有明文。又違反道路交通管理事
      件，行為人認為舉發之事實與違規情形相符者，得於接獲
      通知單後，親自或委託他人持該通知單，不經裁決向指定
      之處所，逕依裁罰基準執行並繳納罰鍰結案，違反道路交
      通管理事件統一裁罰標準及處理細則第48條第1項復有明
      定。上開規定無非在使受處分人得於十五日內，有向處罰
      機關陳述意見或以最低處罰標準在限期內自動繳納罰款之
      機會，是受處分人自應先受「舉發違反道路交通管理事件
      通知單」之通知，始知悉應到案日期，否則受處分人於無
      從知悉應到案日期之情形下，原處分機關即逕予裁決，其
      裁決程序即屬不適法。本院95年度交聲更字第23號、96年
      度交聲字第15號、96年度交聲字第531號交通事件裁定就
      舉發通知單上「違規事實」欄之認定雖有不同，惟就變更
      違規事實之記載後，仍應就更正後之舉發通知單重行送達
      之意旨闡述甚明，此亦為本院上開各次裁定主文均為撤銷
      後發回，並未就所認違規事實自為裁定之原由。又舉發機
      關雖曾於95年11月17日以中市警交字第0950104871號函檢
      附更正後之舉發通知單（違規事實欄更正為「使用註銷駕
      照駕駛車輛」），並合法送達受處分人，原處分機關亦據
      以製開裁決程序及違規事實均無誤之中監違字第裁60-GC0
      000000-0號裁決書，惟受處分人不服聲明異議後，就違規
      事實之認定既然又有變更，即應依變更後之違規事實再重
      行送達。本院所認定受處分人之違規事實為修正前同條例
      第21條第1項第6款「使用註銷之駕駛執照駕駛小型車」，
      而非原處分所認定之修正前同條例第21條第1項第1款「未
      領有駕駛執照駕車」，即無法依所認定之事實自為裁定，
      仍應將原處分撤銷，發回原處分機關另為適法之裁決程序
      及違規事實認定。準此；本件原處分以受處分人係違反修
      正前道路交通管理處罰條例第21條第1項第1款，而非同條
      例（修正後）第21條第1項第4款，在未經原舉發機關補正
      ，並重新送達補正後之舉發違反道路交通管理事件通知單
      ，即予裁處受處分人罰鍰8400元，除就違規事實之認定有
      誤外，亦未踐行更正後應重新送達之程序，自有違誤，受
      處分人指摘原處分侵害其此部分權益，非無理由。
（三）受處分人雖另以：1、本案開單警員黃志鳴於94年9月10日
      舉發受處分人違反道路交通管理處罰條例第22條第1項第6
      款（罰款600元），在未更正下，卻於94年9月12日以違反
      同條例第21條第1項第1款以網路傳輸至交通部公路總局台
      中區監理所據以裁罰。當時台中市警察局交通隊留存之紅
      單存根仍為舉發違反同條例第22條第1項第6款，則本案原
      舉發違反同條例第22條第1項第6款既未依程序變更或廢止
      ，自屬合法存在，開單警員黃志鳴在無舉發違反同條例第
      21條第1項第1款之紅單存在之下，逕以網路傳輸至交通部
      公路總局台中區監理所舉發受處分人違反同條例第21條第
      1項第1款之違規，依行政程序法第111條第1項第2款「行
      政處分有下列各款情形之一者，無效：二、應以證書方式
      作成而未給予證書者」之規定，交通部公路總局台中區監
      理所以無效舉發所為之第一次裁罰也應屬無效，而其後衍
      生之第二次、第三次及本案之處分自亦無所附麗，爰聲請
      調查前開網路傳輸紀錄以證真偽。2、本案第一次撤銷後
      ，台中市警察局交通隊於95年11月17日召回已調離原單位
      之警員黃志鳴，塗改留存之紅單存根聯，將「駕照逾期」
      刪除，增加「使用註銷駕照駕駛汽車」，塗改舉發違反法
      條為同條例第21條第1項第6款，依行政程序法第116條第1
      項第3款「行政機關得將違法行政處分轉換為與原處分具
      有相同實質及程序要件之其他行政處分。但有下列各款情
      形之一者，不得轉換：三、轉換法律效果對當事人更為不
      利者」之規定，受處分人請求依原始舉發違反同條例第22
      條第1項第6款（罰款600元）處罰，自為法之所許」。3
      、另查行政程序法第6條明定「行政行為，非有正當理由
      ，不得為差別待遇」，紅單內容有錯誤，法無明文規定其
      效力，在法院之裁決上均認於更正後可為合法之認定，惟
      台中市警察局對紅單內容錯誤之處理，並無統一之標準，
      依東森電視台96年11月16日ETTODAY電子報之報導案例，
      台中市警察局可僅因填錯到案日期，即予以撤銷免罰，而
      本案經法院三次撤銷卻拒絕更正，仍予重罰，明顯有差別
      待遇。因受處分人無法取得前開報導案例之相關公文，故
      聲請傳訊台中市警察局局長或交通隊隊長到庭說明其處理
      標準，以斷是否有差別待遇，以維公共利益。4、再依違
      反道路交通管理事件統一裁罰基準及處理細則第33條第2
      項（聲明異議狀漏載條號）明定「違反道路交通管理事件
      ，處罰機關受理後發現舉發錯誤或要件欠缺，可補正或尚
      待查明者，退回原舉發機關查明補正後依法處理；其錯誤
      屬實且無可補正者，由受理機關依權責簽結，並將簽結之
      理由，連同該事件有關文件書函請原舉發單位之上級機關
      查究」，今台中市警察局拒絕依台灣台中地方法院之裁示
      予以更正，此情形是否已屬「無可補正」，請予以裁示等
      四項理由聲明異議。惟按：1、違反道路交通管理事件，
      處罰機關受理後發現舉發錯誤或要件欠缺，可補正或尚待
      查明者，退回原舉發機關查明補正後依法處理；其錯誤屬
      實且無可補正者，由受理機關依權責簽結，並將簽結之理
      由，連同該事件有關文件書函請原舉發單位之上級機關查
      究，修正前違反道路交通管理事件統一裁罰基準及處理細
      則第34條第2項定有明文。本件舉發通知單上違規事實欄
      並舉發違反法條欄之記載錯誤，既係肇因於受處分人向攔
      查警員出示已遭註銷之駕駛執照所致，並非客觀上不能補
      正之錯誤，原處分機關雖未責成舉發機關於更正後重新送
      達而逕為裁決，致程序不合法而由本院95年度交聲更字第
      23號裁定撤銷發回確定，惟原處分機關95年12月7日中監
      違字第裁60-GC0000000-0號更正違規事實並違反法條之裁
      決書，已踐行裁決程序，由原舉發機關重新合法送達後所
      作成，即屬合法有效之行政處分，自無異議理由所謂「本
      案原舉發違反第22條第1項第6款（指修正前）既未依程序
      變更或廢止，自屬合法存在」之情形。況交通警察所製發
      之舉發違反道路交通管理事件通知單，其性質僅為向該管
      處分機關之監理所及受舉發人告知舉發之觀念通知，作用
      在於促使發動相關調查及作成處分之行政程序，對於受舉
      發人是否確有應受處罰之違規行為，並無據以認定事實之
      證明效力，除受舉發人甘服舉發違規事實，逕於期限內自
      動繳納罰鍰外，並未對外直接發生法律效果，故舉發通知
      單之作成及交付並非行政處分。而舉發機關於95年11月17
      日以中市警交字第0950104871號函檢送更正後之中市警交
      字第GC0000000號舉發通知單，其更正之行為於法並無違
      誤，理由已詳如前述，據此；並無所謂開單警員逕以網路
      傳輸至監理所改以同條例第21條第1項第1款之舉發為無效
      行政處分之問題，受處分人援引行政程序法第111條主張
      原處分機關以無效之舉發所為之第一次裁罰也應屬無效，
      而其後衍生之第二次、第三次及本案之處分自無所附麗云
      云，顯然誤認，本院認無依受處分人聲請調閱網路傳輸紀
      錄之必要。2、本件舉發通知單上之違規事實欄並違反法
      條欄之記載錯誤既非客觀上不能補正，且舉發通知單亦非
      行政處分，既如前述，則異議理由援引行政程序法第116
      條違法行政處分其轉換後法律效果對當事人更為不利者，
      不得轉換之規定，請求依原始舉發違反同條例第22條第1
      項第6款（即駕照逾期罰款600元）予以裁罰之主張，即無
      理由。3、修正前違反道路交通管理事件統一裁罰基準及
      處理細則第34條第2項，分就「可補正或尚待查明者」及
      「錯誤屬實且無可補正者」二者分列，並明定前者情形應
      退回原舉發機關查明補正後依法處理，後者情形由受理機
      關依權責簽結，並將簽結之理由，連同該事件有關文件書
      函請原舉發單位之上級機關查究。本件舉發機關及處罰機
      關就舉發通知單內容錯誤之處理，應以上開法條為依據，
      異議理由所謂「台中市警察局對紅單內容錯誤之處理，並
      無統一之標準」云云，容有誤認。本件舉發通知單記載事
      項之錯誤，並非不能補正，補正後重行合法送達，即屬與
      法無違，受處分人聲請傳訊台中市警察局長或交通隊長說
      明處理標準，核無必要。4、修正前違反道路交通管理事
      件統一裁罰基準及處理細則第33條第2項規定「違反道路
      交通管理事件，處罰機關受理後發現舉發錯誤或要件欠缺
      ，可補正或尚待查明者，退回原舉發機關查明補正後依法
      處理；其錯誤屬實且無可補正者，由受理機關依權責簽結
      ，並將簽結之理由，連同該事件有關文件函請原舉發單位
      之上級機關查究」，其中所謂「無可補正」，係指舉發通
      知單內填載事項之錯誤內容本身，在客觀上屬無可補正之
      情形而言，台中市警察局於96年11月13日，以中市警交字
      第0960080118函稱舉發之違規事實及法條記載無誤，而未
      更改違規事實並重新送達，乃主觀上之拒絕補正，異議理
      由認舉發機關主觀上拒絕補正，可能構成「不能補正」之
      情形，顯有誤會，併予說明。
（四）綜上所述，本件受處分人主張其交通違規行為，應以更正
      前之舉發違反道路交通管理事件通知單所載違規事實「駕
      照逾期」裁罰600元部分，雖無理由，然原處分機關為本
      件中監違字第裁60-GC0000000-0號裁決前，經退回原舉發
      機關後，在未補正違規事實及舉發違反法條，並重新送達
      補正後之舉發違反道路交通管理事件通知單情形下，即逕
      依道路交通管理處罰條例第21條第1項第1款、違反道路交
      通管理事件統一裁罰基準及處理細則第43條、第44條及第
      67條規定，裁處受處分人罰鍰8400元，除裁決程序違法外
      ，裁決書所認違規事實並所犯法條亦有不當，已如前述。
      受處分人就裁決程序違法部分之異議為有理由，應由本院
      將原處分撤銷，由原處分機關責由原舉發機關重新補正違
      規事實及法條為修正前道路交通管理處罰條例第21條第1
      項第6款「使用註銷之駕駛執照駕駛小型車」，並重新合
      法送達補正後之舉發違反道路交通管理事件通知單後，再
      依法裁決，以資適法。
四、據上論斷，應依道路交通管理處罰條例第87條第2項、道路
    交通案件處理辦法第20條前段，裁定如主文。
中    華    民    國    97    年     1    月    28    日
                  台灣台中地方法院交通法庭
                        法  官  鍾堯航
上正本證明與原本無異。
如不服本裁定應於送達後五日內向本院提出抗告狀。
                        書記官  吳淑願
中    華    民    國    97    年    1     月    28    日


司法院資訊處製作；財團法人民間司法改革基金會備份。
